臺灣臺中地方法院民事判決　　95年度簡上字第258號
上　訴　人　林肯大廈管理委員會
法定代理人　己○○
訴訟代理人　戊○○
被　上訴人　乙○○
訴訟代理人　甲○○
上列當事人間請求給付管理費事件，上訴人對於民國95年8月15
日本院臺中簡易庭95年度中簡字第2577號第一審民事判決提起上
訴，本院於民國96年6月8日言詞辯論終結，判決如下：
    主      文
上訴駁回。
第二審訴訟費用由上訴人負擔。
    事實及理由
壹、上訴人起訴主張：
一、被上訴人於民國（下同）94年7月13日經由法院強制執行程
    序拍定取得台中市○○路○段269號12樓之2房屋之所有權，
    為林肯大廈之區分所有權人，依公寓大廈管理條例第10條規
    定負有繳交管理費之義務。又依公寓大廈管理條例第24條及
    第35條之規定，被上訴人於系爭房屋拍賣前，應自行查明前
    手有無積欠公共基金或其他應負擔之費用，且林肯大廈住戶
    規約第18條亦明定繼受人應負擔前區分所有權人所積欠之管
    理費或其他應負擔之費用；而前開強制執行程序之拍賣公告
    上亦載明應於繼受後遵守原區分所有權人依公寓大廈管理條
    例或規約所規定之一切權利義務事項，故被上訴人依法自有
    承受前手所積欠管理費債務之義務。
二、惟被上訴人尚積欠91年9月起至92年12月止及93年7月起至95
    年3月止之管理費合計新台幣（下同）155,523元，迭經上訴
    人催索，均拒不給付，爰依前開規定請求被上訴人給付前開
    管理費155,523元，另依前開規約第10條第4款之規定，加給
    按週年利率10%計算之遲延利息。
三、於本院補稱：
（一）原審判決將被上訴人之前手於94年7月31日所繳之管理費
      3,651元，誤認係被上訴人所繳納，故原審判決上訴人勝
      訴部分應再加計前開3,651元。
（二）原審訴訟程序中，被上訴人於95年7月18日收受上訴人之
      民事辯論意旨（二）狀，然未於95年7月27日言詞辯論期
      日到場，且未提出準備書狀爭執，依民事訴訟法第280條
      第3項之規定，應視同自認上訴人所主張之事實。
（三）參與投標者應於投標前閱畢拍賣公告之記載，其仍執意參
      與投標，即係默示願清償其前手所積欠之管理費。況系爭
      拍賣公告既經公告公式，依司法院大法官會議解釋第349
      號解釋之意旨，拍定人即被上訴人自應承擔讓與人即其前
      手之系爭管理費債務。
（四）依大法官會議解釋第486號解釋與學者之見解，原區分所
      有權人所積欠之管理費債務，於拍定後，應由拍定人繼受
      負繳交之義務，以維法律秩序之安定性。
（五）兩造曾約定由被上訴人給付包含其前手所積欠之管理費，
      然因被上訴人要求不計算利息，被上訴人未同意，然兩造
      就被上訴人願承受其前手所積欠之系爭管理費既經合意，
      被上訴人即應依約給付。
（六）上訴人於94年11月30日以前即以存證信函催告系爭管理費
      ，故被上訴人自催告時起10日後，即應負遲延責任，而證
      人丁○○持系爭支票至管理室欲繳納系爭管理費已為95年
      2月下旬，此並為被上訴人於95年12月22日言詞辯論時所
      自認。
貳、被上訴人則以：
一、其願負擔自其取得系爭房屋所有權後所應繳納之管理費，但
    對其取得系爭房屋所有權之前已發生之管理費債務，則不願
    繳納。
二、其固曾向上訴人提及前手所積欠之管理費可否打折或優待，
    然上訴人並未同意，故被上訴人亦未同意承受前手所積欠之
    系爭管理費。且被上訴人曾開立支票欲繳納自買受系爭房屋
    後所生之管理費，然遭上訴人拒收，是上訴人請求被上訴人
    給付遲延利息，亦屬無據等語，資為抗辯。
參、本件原審對於上訴人之請求，判決被上訴人應給付31,736元
    ，及自95年5月13日起至清償日止按週年利率10%計算之利息
    ，並依職權宣告假執行；而駁回上訴人其餘之訴。上訴人對
    前開判決其敗訴部分聲明不服，求為廢棄原判決不利於己之
    部分，並請求被上訴人應再給付123,787元，及自95年5月13
    日起至清償日止按週年利率10%計算之利息；被上訴人則求
    為判決駁回上訴。
肆、得心證之理由
一、查系爭房屋係由被上訴人與訴外人甲○○於94年7月13日經
    由法院拍賣程序取得所有權，為兩造所不爭；而被上訴人與
    甲○○應有部分各為10分之9、10分之1，甲○○嗣於94年9
    月23日並將其前開房屋所有權之應有部分移轉登記予被上訴
    人，而由被上訴人單獨取得系爭房屋之所有權，並有建物登
    記第二類謄本在卷可證，自堪信為真實。
二、被上訴人拍定取得系爭房屋所有權前已發生之管理費（即被
    上訴人前手所積欠之管理費）與遲延利息部分：
（一）按區分所有權之繼受人依公寓大廈管理條例第24條規定所
      繼受者乃契約地位之繼受，亦即後手對其繼受後所應生權
      利義務悉依相關條例或規約定之，並非繼受前手已發生之
      債務（臺灣高等法院暨所屬法院89年法律座談會研討結果
      可供參考）。故縱令規約規定前手積欠之管理費（已發生
      之債務）應由後手繼受，揆之前開說明，後手亦無受規約
      該項規定之義務而繼受前手積欠之管理費；92年行政院送
      立法院審議之公寓大廈管理條例修正草案第24條第1項條
      文為：「區分所有權之繼受人應遵守原區分所有權人依本
      條例或規約所定之一切權利義務事項」，其立法說明略謂
      ：將「繼受」修正為「遵守」，並於「一切權利義務」下
      增列「事項」文字，以資明確。顯然，修正條文非但未變
      更繼受人之權利義務，抑且更為明確的將「繼受」改為「
      遵守」，使不致生語義之紛擾。至於其餘文句則係92年5
      月26日立法院審查會朝野協商所增訂，觀其所增文句之文
      義內容，亦不足以變易繼受人應於「繼受後」「遵守」原
      區分所有權人依公寓大廈管理條例或規約所定之一切權利
      義務（臺灣高等法院暨所屬法院93年法律座談會審查意見
      可供參考）。次按物權（含其內容、種類、效力），除民
      法或其他法律有特別規定外，不得創設，亦為民法第757
      條所明定；而債之關係具相對性，即一方當事人僅得向他
      方當事人主張，不得向第三人主張，除法律特別規定外，
      自不得使債權具有物權之效力。查本件上訴人與系爭房屋
      原所有權人即被上訴人之前手間有關給付系爭管理費之權
      利義務，屬債之關係，依前開說明，自具相對性，在法律
      未特別明文規定之情形下，上訴人自不得向前開債之關係
      當事人以外之第三人即被上訴人請求給付；且系爭住戶規
      約亦不得創設物權之效力。故上訴人依據公寓大廈管理條
      例之規定與系爭公寓大廈住戶規約之約定，請求被上訴人
      給付系爭其因拍定取得系爭房屋所有權前已發生之管理費
      ，即屬無據。
（二）另按拍賣不動產公告上所記載非法定之拍賣條件，僅係促
      請應買人注意之任意事項，尚不得遽認係買賣約定之內容
      ，故拍賣公告之條件不影響拍定人之權利（司法院77年司
      法業務研究會第11期研究意見可供參考）。查系爭拍賣條
      件縱經公告，然依前開說明，該拍賣條件僅係促請應買人
      注意之任意事項，並非系爭拍賣（即買賣）之約定內容，
      自難據而認定拍定人即被上訴人應承擔其前手之系爭管理
      費債務。
（三）再按當事人互相表示意思一致者，無論其為明示或默示，
      契約即為成立，固為民法第153條第1項所明定。然請求履
      行債務之訴，除被告自認原告所主張債權發生原因之事實
      外，應先由原告就其主張此項事實，負舉證之責任，必須
      證明其為真實後，被告於其抗辯事實，始應負證明之責任
      ，此為舉證責任分擔之原則（最高法院43年度台上字第37
      7號判例要旨參照）。查上訴人所主張兩造就被上訴人願
      承受其前手所積欠之系爭管理費既經合意，被上訴人即應
      依約給付系爭管理費之事實，既為被上訴人所否認，則依
      前開說明，上訴人自應就前開事實負舉證之責任，然證人
      丁○○、丙○○之證詞均不足證明前開事實，此外，上訴
      人迄未舉證證明兩造前開合意之事實，則上訴人前開主張
      ，自不可取。
（四）復按當事人對於他造主張之事實，於言詞辯論時不爭執者
      ，固應視同自認，惟倘其於言詞辯論終結前，已追復為爭
      執之陳述，即不生視同自認之問題。又民事訴訟法所謂之
      「自認」，係指一方當事人對於他方所陳述不利於己之事
      實加以承認之謂。又按當事人對於他造主張之事實，於言
      詞辯論時不爭執者，視同自認；但因他項陳述可認為爭執
      者，不在此限，民事訴訟法第280條第1項著有明文。查上
      訴人於原審所提出之民事辯論意旨（二）狀，除主張系爭
      管理費業經被上訴人同意承受之事實外，其餘均為法律上
      之主張，有該民事辯論意旨（二）狀附於原審卷可憑。則
      前開法律上之主張並非「事實」，自無自認之可言；至上
      訴人對其取得系爭房屋所有權之前已發生之管理費債務，
      業已表示不願繳納，亦有原審95年7月6日言詞辯論筆錄在
      卷可證，則依前開說明，因被上訴人此項陳述可認為爭執
      者，亦無自認可言。次查縱認前開承受前手管理費之事實
      ，業經被上訴人視同自認，然被上訴人於本院既抗辯其亦
      未同意承受前手所積欠之系爭管理費，則依前開說明，被
      上訴人已追復為爭執之陳述，即不生視同自認之問題，上
      訴人前開主張，亦不可採。
（五）從而，上訴人請求被上訴人給付其前手所積欠之系爭管理
      費及其法定利息部分，即屬無據。
三、被上訴人自拍定取得系爭房屋所有權後應繳納之管理費與遲
    延利息部分：
（一）按依債務本旨，向債權人或其他有受領權人為清償，經其
      受領者，債之關係消滅，民法第309條第1項著有明文。查
      被上訴人自拍定取得系爭房屋所有權後應繳納之管理費為
      自94年7月起至96年4月止之管理費共94,644元，業經上訴
      人開立同面額支票交付上訴人（見本院96年4月12日準備
      程序筆錄）。而前開支票業已兌現，亦為上訴人所不爭（
      見本院96年6月8日言詞辯論筆錄），則被上訴人自拍定取
      得系爭房屋所有權後應繳納之系爭管理費，業經被上訴人
      向債權人即上訴人清償，依前開規定，該部分債之關係即
      歸於消滅，上訴人自不得再為請求。
（二）次按法人之一切事務，對外均由其代表人代表為之。另按
      公寓大廈管理委員、主任委員及管理負責人任期屆滿未再
      選任者，自任期屆滿日起，視同解任，94年1月26日與95
      年1月18日修正之公寓大廈管理條例第29條第4項均著有規
      定。查上訴人於原審起訴時，係以丙○○為法定代理人，
      而系爭林肯大廈區分所有權人會議自91年起即未再選任主
      任委員，丙○○因1年任期屆滿當然解任，而經原審法院
      認系爭訴訟未經合法代理，命上訴人補正其法定代理人；
      而林肯大廈區分所有權人遂於95年6月召集區分所有權人
      會議，選任己○○為主任委員，並經上訴人於95年7月6日
      言詞辯論時表示更正其法定代理人為己○○等事實，有民
      事起訴狀、95年5月30日言詞辯論筆錄、林肯大廈區分所
      有權人95年度區分所有權人會議記錄、95年7月6日言詞辯
      論筆錄在卷可證，自堪信為真實。次查上訴人所主張上訴
      人於94年11月30日即以存證信函催繳系爭管理費，縱有臺
      中公益路郵局第1807號存證信函與中華郵政掛號郵件收件
      回執在卷可證，然依前開存證信函記載，上訴人之法定代
      理人係丙○○，而依前開說明，丙○○因1年任期屆滿當
      然解任，其於寄發前開存證信函之94年11月間已無代表權
      ，則前開存證信函自不生催告之效力，應可認定。
（三）再按債權人對於已提出之給付，拒絕受領或不能受領者，
      自提出時起，負遲延責任；在債權人遲延中，債務人無須
      支付利息，民法第234條、第238條分別定有明文。而前開
      所稱之利息，包括遲延利息（最高法院18年度上字第2060
      號判例參照）。查系爭大樓管理費之收取，均由住戶繳交
      予管理員，由管理員代收，為兩造所不爭（見本院96年4
      月12日準備程序筆錄），自堪信為真實。次查被上訴人委
      託丁○○欲繳納自被上訴人拍定取得系爭房屋後應繳納之
      管理費而遭管理員拒收，業經證人丁○○結證明確（見本
      院96年2月1日準備程序筆錄）。且證人丙○○亦結證稱丁○○曾以電話通知欲繳納被上訴人之管理費等情明確（見
      本院前開準備程序筆錄）。又系爭大樓管理員即證人庚○○結證稱被上訴人曾委託代書即丁○○欲以支票繳納管理
      費，其請伊與主委弄清楚被上訴人買受該屋之前與之後之
      管理費，故未收該支票，且丁○○曾向其多次提及預繳管
      理費，最後1次始拿支票欲繳納等語（見院96年3月15日準
      備程序筆錄）。則由前開證人之證詞與卷附之被上訴人欲
      繳納管理費之支票相互參酌以觀，被上訴人確曾持支票向
      上訴人表示欲繳納其自拍定取得系爭房屋後之管理費，而
      遭上訴人以須連同被上訴人前手所積欠之管理費一併繳納
      為由而拒收，應可認定。從而，債權人即上訴人對於已提
      出之給付，拒絕受領，自應依前開規定負遲延責任，則除
      原審判決命被上訴人給付之遲延利息，因兩造未上訴或附
      帶上訴而確定外，債務人即被上訴人自無須再給付其餘之
      系爭遲延利息。
四、綜上所述，本件上訴人前開主張，均不可取。從而，上訴人
    主張本於前開公寓大廈管理條例、規約、契約等，請求被上
    訴人再給付123,787元，及自95年5月13日起至清償日止按週
    年利率10%計算之利息，為無理由，不應准許。原審就前開
    部分為上訴人敗訴之判決，及駁回其假執行之聲請，並無不
    合。上訴意旨指摘原判決不當，求予廢棄改判，為無理由，
    應予駁回。
伍、據上論結，本件上訴為無理由，依民事訴訟法第436條之1第
    3項、第449條第1項、第78條，判決如主文。
    文。
中　　華　　民　　國　　96　　年　　6　　 月　　22　　日
                  民事第一庭    審判長法  官  張瑞蘭
                                      法  官  黃渙文
                                      法  官  陳卿和
上正本證明與原本無異。
不得上訴。
中　　華　　民　　國　　96　　年　　6　　 月　　22　　日
                                      書記官　葉泰濃
